【裁判字號】    89,家抗,27
【裁判日期】    890125
【裁判案由】    聲請繼承
【裁判全文】
臺灣高等法院民事裁定  八十九年度家抗字第二十七號
    抗  告  人  甲○○
    代  理  人  孟舒存律師
右抗告人聲明繼承事件，對於中華民國八十八年八月十三日臺灣板橋地方法院八十八
年度聲繼字第十號裁定提起抗告，本院裁定如左：
    主      文
抗告駁回
抗告程序費用由抗告人負擔。
    理      由
一、本件抗告人於原法院聲明意旨略以：抗告人係被繼承人乙○○（民國十三年十月
    十五日生，八十六年十二月十六日死亡，最後住所台北縣中和市○○路○段六三
    巷八弄十九號）之大陸配偶，依民法第一千一百三十八條之規定，對被繼承人乙
    ○○之遺產有繼承權，依臺灣地區與大陸地區人民關係條例第六十六條之規定聲
    明繼承等語。
二、按配偶為遺產之當然繼承人。又夫妻因一方在臺灣地區，一方在大陸地區，不能
    同居，而一方於民國七十四年六月四日以前重婚者，利害關係人不得聲請撤銷；
    其於七十四年六月五日以後七十六年十一月一日以前重婚者，該後婚視為有效。
    前項情形，如夫妻雙方均重婚者，於後婚者重婚之日起，原婚姻關係消滅。民法
    第一千一百三十八條、臺灣地區與大陸地區人民關係條例第六十四條分別定有明
    文。經查，抗告人與被繼承人乙○○雖於二十九年八月二十六日在大陸湖南省攸
    縣蓮塘坳鄉春塘村結婚，惟被繼承人乙○○於三十八年來台後，抗告人於四十八
    年一月二十二日在大陸湖南省茶陵縣虎躆鎮銀湖村與劉實生重婚，而被繼承人乙
    ○○復於七十六年三月四日與馮安娜重婚，有抗告人提出之湖南省攸縣公證處（
    九八）攸證字第四六一號、四六三號、（九九）攸證字第一四八號公證書、親屬
    系統表、被繼承人乙○○除戶戶籍謄本各一份、財團法人海峽交流基金會證明書
    三份（見原法院卷第七至九、廿二至廿四、卅一至卅三、五十四至五十七頁）附
    卷可稽，被繼承人乙○○與抗告人結婚後，一方在臺灣地區，一方在大陸地區，
    不能同居，惟其二人先後已分別重婚，揆諸前揭規定，其二人間之婚姻關係，於
    後婚者即被繼承人乙○○於七十六年三月四日重婚之日起即消滅，抗告人自七十
    六年三月四日起既非被繼承人乙○○之配偶，對被繼承人乙○○之遺產自無繼承
    權，原法院駁回抗告人之聲明繼承，經核並無不合。
三、抗告意旨雖以：被繼承人乙○○已於七十八年間離婚，抗告人之配偶亦於七十七
    年間死亡，抗告人於被繼承人乙○○死亡時係單身，對於被繼承人乙○○之遺產
    有繼承權云云爭執。惟查，抗告人與被繼承人乙○○之婚姻關係既已於七十六年
    三月四日起消滅，自不因嗣後抗告人之配偶死亡或被繼承人乙○○離婚，而使抗
    告人與被繼承人乙○○原已消滅之婚姻關係再行復活。抗告意旨仍執前詞，指摘
    原裁定不當，求予廢棄，為無理由，應予駁回。
四、據上論結，本件抗告為無理由，應依非訟事件法第八條第二項、第二十八條、民
    事訴訟法第四百九十二條第一項、第七十八條，裁定如主文。
中      華      民      國    八十九    年      一      月    二十五    日
                                臺灣高等法院民事第十七庭
                                    審判長法  官  鄭  雅  萍
                                          法  官  吳  謀  焰
                                          法  官  黃  雅  惠
右正本係照原本作成。
不得再抗告。
中      華      民      國    八十九    年      二      月      一      日
                                          書記官  蕭  筆  花


司法院資訊處製作；財團法人民間司法改革基金會備份。
